【裁判字號】    92,交上訴,27
【裁判日期】    920530
【裁判案由】    公共危險等
【裁判全文】
臺灣高等法院刑事判決                            九十二年度交上訴字第二七號
    上  訴  人
    即  被  告  庚○○
    選任辯護人  林思銘  律師
                劉雅萍  律師
右上訴人因公共危險等案件，不服臺灣新竹地方法院九十一年度交訴字第五六號，中
華民國九十一年十一月二十六日第一審判決（起訴案號：臺灣新竹地方法院檢察署九
十一年度偵字第一七五三號），提起上訴，本院判決如左：
    主  文
上訴駁回。
    事  實
一、庚○○於民國（下同）九十年三月二十六日下午四時許，開始在新竹縣竹東鎮竹
    東火車站前北興路、東寧路口附近飲食店吃飯飲酒，飲至當晚七時三十分許，明
    知飲酒過量酒醉後，不得駕車，以免因無法注意車前狀況致發生危險，竟應注意
    而未注意遵守此義務，明知已飲酒致注意力無法集中已不能安全駕駛汽車，仍駕
    駛車牌號碼ＪＸ─八○四一號吉普車離開該飲食店，沿新竹縣竹東鎮○○路欲上
    竹林橋返家，甫於同日夜間七時四十分許，駕車行經竹林橋之引道，庚○○即因
    酒醉無法集中注意力，且因當時為夜間，下雨方歇，雖有照明設備，視線仍尚非
    良好，原應減速慢行，小心駕駛，竟因酒醉致注意能力降低而未注意林長山所騎
    乘之車牌號碼ＨＰＬ─三五八號重機車在其前方行駛，而不慎及撞該重機車，造
    成林長山人彈起車倒地，林長山並因此受有頸椎骨折之嚴重傷害而當場死亡；該
    機車則因受推撞倒地後卡在庚○○所駕駛之吉普車保險桿底下，庚○○於肇事後
    ，明知應有死傷之情形，竟未思予以救助及報警處理，在機車卡在所駕駛吉普車
    之前保險桿之情形下，仍以高速行駛離開該處，企圖逃離現場，而在竹林橋上右
    轉欲往橫山鄉偏僻地區逃匿。適因竹林橋上原亦有另件車禍，正由警員甲○○、
    丁○○處理，及民眾戊○○、乙○○、張瀚陽（原名張興坤）協助處理中，因聽
    聞吉普車下卡住機車行走之刮地聲音，且見庚○○所駕駛吉普車下卡住機車高速
    行駛，發現有異，警員甲○○即委請戊○○、乙○○及張瀚陽等三人駕車追趕攔
    阻，遂由戊○○等三人駕車隨後追趕，終在新竹縣芎林鄉○○○○路秀湖段農路
    口站牌附近攔獲庚○○。另警員甲○○則循蹤跡在上橋引道上發現林長山之屍體
    ，為交通安全，立即至發生車禍之引道入口處攔阻其他車輛再行上橋。庚○○遭
    攔檢查獲後，經警對其測試酒精濃度呼氣值為每公升０點九九毫克。
二、案經林長山之妻己○○訴由新竹縣警察局竹東分局報請臺灣新竹地方法院檢察署
    檢察官偵查起訴。
    理  由
一、訊據上訴人即被告庚○○固坦承於右揭時、地，酒醉後駕駛吉普車之事實，雖矢
    口否認涉有前開過失致死及肇事逃逸罪嫌，辯稱：當時已酒醉，並不知道有此事
    實，且若伊係左側撞到被害人，被害人應係往另一方向倒下，豈可能會被拖至竹
    林橋處，又當時其擬往橫山鄉找朋友，經攔阻時係行駛於外側車道，任何小路均
    可逃逸，豈可能往該處行駛？故伊並非肇事逃逸，又鑑定車輛之時間距事故發生
    後已甚久，該項鑑定結果尚不能証明係當時碰撞或事後方發生，故伊並未有過失
    致死及肇事逃逸犯行云云。
二、惟查：
（一）被告庚○○對於渠飲酒後，已不能安全駕駛，駕駛汽車之事實，除據被告庚○○於警訊、偵查、原審、及本院審理中坦承不諱外；並據追趕且攔下被告之戊○○、乙○○、張瀚陽等人於偵審中證述無訛。而被告庚○○於經警查獲後，
      經警方對其測試酒精濃度呼氣值為每公升０點九九毫克，有酒精測試單影本附
      卷可稽（見相字卷第五十頁），則被告庚○○酒醉駕車之犯行，已堪認定。
（二）次查，本件車禍發生時，被害人林長山究竟如何遭撞及並死亡，固無現場目擊
      者可論述肇事之經過情形；然被告坦承於事故發生之際曾行經前開肇事地點；
      再參以當時因證人即警員甲○○、丁○○與民間救難隊人員即證人戊○○、張
      瀚陽（原名張興坤）、乙○○等人於被害人死亡現場附近處理另件車禍時，聽
      聞物品被高速拖行刮地聲音，自遠而近，經在場之警員甲○○發現被告所駕駛
      車輛下方卡住一部機車，未停止而繼續行駛揚長而去，推由證人戊○○、張瀚
      陽及乙○○等人立即分別駕車及騎機車自後追趕前去攔阻。且證人戊○○等人
      所描述之該肇事車輛顏色等均與被告庚○○所駕駛車輛相同，被告庚○○之穿
      著亦與警員甲○○當時所見駕駛該部車輛之人相符（見原審卷第二八頁），被
      告所駕駛車輛事後並於車輛底下採得與機車顏色相似之油漆痕跡，有前開證人
      之證述，及內政部警政署刑事警察局九十年八月六日刑鑑字第五三０三０號鑑
      定通知書（見相字卷第七八頁）等在卷可稽，且被告庚○○所駕駛之車輛為吉
      普車，亦非常見車種，此均足以証明被告確係當時證人甲○○、丁○○、戊○○、張瀚陽及乙○○等人所目擊之吉普車車底下卡住死者林長山所駕駛機車之
      吉普車駕駛人甚明。
（三）參以證人丁○○、甲○○、戊○○、張瀚陽及乙○○等人均於警訊及偵查中證
      稱：案發當時有聽到很大聲的車輛摩擦刮地聲，回頭看時，即看到一輛吉普車
      底下卡住了一輛重機車推行，該吉普車並迅速上橋右轉往橫山方向逃逸等語。
      及承辦員警甲○○於偵訊中證稱：「被告開車上橋右轉後，到我們去看屍體的
      這一段時間都沒有車子上來，此點我可確定，是事後才陸續有車子過來，我們
      才將它們擋住。」（見相字卷第五四頁背面）。於原審訊問時亦結稱：見到被
      告車輛前約有一、二分鐘時間，橋上完全沒有車輛經過等語（見原審卷第二八
      頁）。且証人丁○○亦結稱當時原在處理另件車禍，聽見刮地聲，往聲音傳來
      方向看時，見被告開吉普車前面頂著一部機車，從橋上推過來往另一橋頭開過
      去，當時因巡邏車被擋住，故請救難隊馮翔景等人幫忙追捕，當時看到被告時
      前面有一、二部轎車經過，距離約二、三十公尺以上，之後才有其他車輛經過
      等語（見原審卷第五一頁、第五二頁）。可見案發當時現場車輛往來稀少，且
      被害人之機車係卡在被告所駕駛之車輛底下，實足以認定應係被告庚○○駕車
      肇事甚明。
（四）且證人戊○○亦結稱追趕並攔阻到被告庚○○時，被告庚○○即下車稱其未撞
      到人，僅右側有撞到東西，故曾檢視其車輛右側保險桿似有擦撞痕跡等語（見
      相字卷第六十頁）。戊○○於本院亦稱：「我下車後，被告也下車，開口第一
      句話就告訴我說他沒有撞到人，並表示他的右邊保險桿沒有怎樣，所以它沒有
      撞到人。」（見本院卷第五二頁）。則被告庚○○若未與被害人之機車發生碰
      撞，焉有可能於經攔阻停下時，即先稱其未撞到人？且證人戊○○與被告及被
      害人係有里鄰關係，本屬舊識，並無怨隙，所為證言當無偏頗之虞。而被告庚○○所有前開吉普車撞擊痕跡雖不明顯，然參以被告庚○○所駕駛之車輛為吉
      普車，故而其保險桿留下撞擊痕跡之可能性較低。且一般開車，僅路上稍有顛
      簸即能感覺，縱被告所駕駛者為吉普車，其顛簸之感覺雖較大，但衡諸經驗法
      則，豈可能於撞擊被害人機車，且機車仍卡在吉普車下推行，發生聲響，卻稱
      毫無知覺？此均足認被告庚○○吉普車當時應有撞擊被害人林長山之機車，為
      避免罪責而逃逸甚明。
（五）另被告庚○○雖一再供稱因當時已酒醉，不知發生何事，然被告庚○○於經查
      獲後，經警對其測試酒精濃度呼氣值雖為每公升０點九九毫克，有酒精測試單
      影本附卷可稽（見相字卷第五十頁），顯見其體內酒精濃度尚非達到爛醉之程
      度。再參以被告庚○○被追獲後，仍下車與證人戊○○對話爭執，首先稱未撞
      到人。證人戊○○並於偵訊中證稱：「我便說你撞到人，為何要跑？他便說我
      的右保險桿有撞到東西，但沒怎樣，還叫我自己去看。」等語（見相字卷第六
      十頁）。被告庚○○既然能與證人戊○○爭執，足徵被告庚○○當時神智尚屬
      清晰，當知悉有發生車禍之事實。故依被告當時之情形顯然尚未達喪失意識之
      程度。參以被告當庚○○時若如其所供述之係欲駕車至橫山找其朋友陳建彰，
      則亦不可能對所經歷之事物完全無所記憶，否則其如何駕車？又如何知悉道路
      及訪友？故被告庚○○供稱因已喝酒致對當時情形毫無記憶之詞顯不可採，被
      告於行經該路段時，其車輛之右側應有撞及行駛在前之林長山所騎乘機車之左
      側一節，堪以認定。
（六）再參以本件被告所駕駛之車輛經查獲後，於九十年三月二十九日即由新竹縣警
      察局竹東分局鑑識組人員對被告所駕駛之車輛及被害人所騎乘之機車勘驗並採
      証，而經採汽車底部紅色橫桿之油漆與機車引擎上所留之紅色油漆送內政部警
      政署刑事警察局鑑識科化學組鑑定，經以鏡檢法、掃瞄式電子顯微鏡／Ｘ射線
      能譜分析法、紅外線光譜分析法及熱裂解氣相析質譜分析法進行分析比鑑結果
      ，採自車號ＨＰＬ─三五八號重機車左側引擎之油漆片，與採自被告之車號Ｊ
      Ｘ─八○四一吉普車車底橫桿油漆成分相似，有該局九十年八月六日刑鑑字第
      五三○三○號鑑驗通知書在卷可證（見相字卷第七八頁至第八五頁），且經採
      証之證人辛○○於原審結稱因汽車底部為紅色橫桿，機車引擎亦有紅油漆，故
      研判係車子打滑在車底形成，有發生撞擊，而從汽車橫桿及機車引擎採樣，送
      刑事警察局鑑驗，做油漆成份是否符合之鑑定等語（見原審卷第七四頁、第七
      五頁）；證人於本院亦稱：「（問：你在原審作證時，表示你研判吉普車與被
      害人機車應有撞擊，你的論點為何？）因為我是依照被告吉普車、保險桿底盤
      有紅色漆，而被害人機車也有紅色漆。我就是依據這兩個相似點採證後，交由
      刑事警察局作漆的鑑定，做判斷。（問：如果你沒有看過本案系爭筆錄資料，
      依照你們的經驗，你如何研判吉普車與機車有撞擊？）我們事先都沒有看過當
      事人的筆錄資料，都是依照我們的經驗及採證之證據作判斷」。又經訊問鑑定
      人即內政部警政署刑事警察局警官丙○○結稱：因現代油漆係採自動化方式進
      行噴漆，而所使用之油漆可能一次先予調混再統一作，故同一桶調混之原料所
      噴之漆都會是相同成分，故對成分鑑定時無法有效予以個化，乃認係「相似」
      ，而非「相同」之詞句等語（見原審卷第七六頁、本院卷第七四頁）。由此均
      得以認定被害人機車引擎上有與被告車底橫桿上油漆之成份相同之油漆，再參
      以前揭証人馮翔景等人所見之情形，足以證明被告與被害人車輛應有發生碰撞
      之情形甚明。
（七）至本件雖於同年九月十一日再次採樣，對車號ＪＸ─八○四一號吉普車車頭左
      前方藍色刮痕之油漆片採樣送請內政部警政署刑事警察局鑑定，其鑑定結果認
      與採自車號ＨＰＬ─三五八號重機車之油漆片相似，有該局九十一年一月十四
      日刑鑑字第二一七八五八號鑑驗通知書可證部分（見相字卷第一０一頁），故
      公訴人推定被告所駕駛車輛之左側與被害人機車左側發生碰撞，然查，本件事
      故係於九十年三月二十六日下午發生，且証人辛○○結稱：第一次採証時機車
      係停放在分局前，汽車停在修理場，並非在同一地點，而第二次勘驗時，汽、
      機車均在分局車棚內等語（見原審卷第七四頁、第七七頁），而第二次係於事
      隔約半年後所做之採証，且依証人所述，汽、機車原既置於不同處所，而後經
      移至同一處所勘驗，實難認前開事故車輛均經完整保存，其所採得之跡証確係
      事故當時所殘留，則被告辯稱之可能係事後拖至該處時方留下痕跡之詞，即屬
      可能，況依証人辛○○於原審結稱之第二次勘驗時主要係對汽車、機車有無較
      明顯碰撞部分採証，經檢查後發現車子左前方有與機車相似之藍色刮痕，藍色
      油漆與機車油漆相似，其他部分並無新發生之痕跡，當初判定係最近發生之痕
      跡，因第二次看時算係新的痕跡，及擦撞痕高度與機車後座位置相符，機車部
      分則未發現明顯之痕跡等語（見原審卷第七七頁），又該項跡証係採自被告之
      自小客車左側車頭，與被告前開所稱右側車頭有撞到東西等語不符，而死者林
      長山機車係左側受撞及，衡諸經驗法則，二部車輛若受損部位均在左側，應非
      係當時即發生，可能係事後所造成，故此項證據尚不足為被告當時有撞及死者
      機車之証明，併予敘明。
（八）又証人乙○○亦結稱當時被告車速甚快，約有一百公里左右，被告車輛下卡住
      一部機車，最先以為係往芎林方向，因機車掉在芎林與秀湖交叉路口正前方向
      ，經路人告知被告往秀湖方向跑，方在秀湖修車廠附近追到被告等語（見原審
      卷第三二頁），證人張瀚陽亦結稱當時伊騎機車時速八十多公里，但仍追不上
      被告，係馮先生先將被告攔阻等語（見原審卷第三三頁），證人戊○○亦結稱
      當時見被告車輛拖著機車，且未停下，故伊開貨車前往追趕，至一二０公路時
      ，經附近民眾告知被告車行方向，且見機車掉落路中，因其車上有警報器，後
      被告停下時經對之告以撞到人，被告當時即辯稱未撞到人，且稱其保險桿未壞
      掉，被告當時雖有喝酒，但仍蠻清醒，還叫伊馮班長，且當時曾隨同被告檢視
      其保險桿，右前方有一點點痕跡，但不明顯，被告當時仍爭辯那個沒有什麼，
      好像不是撞到的，又當天確係因被告拖一部機車，方會追趕被告等語（見原審
      卷第四九頁、第五十頁），則依被告於肇事後之車速甚快，且經上開證人等追
      趕攔阻方停車受檢，顯見其於肇事後應有加速逃逸之情形，否則豈可能車速如
      此之快？至被告辯稱之路旁有小路及其行駛在外側，若有逃逸之意隨時可逃等
      情，則參以前開証人馮翔景等人之供述並証人等當時緊追在後等情，被告當無
      法任意逃離，故其所辯尚非可採，其係肇事逃逸，堪以認定。
（九）另被告雖辯稱擬往去橫山鄉找友人陳建璋云云，然經調取被告所使用之號碼0
      000000000號行動電話，及陳建璋住處號碼（○三）0000000
      號市內電話於九十年三月二十五日至同月二十六日二日之通聯記錄，均無互相
      聯絡之紀錄，有該份通聯紀錄在卷可查（見相字卷第七一頁、第七二頁）。被
      告另又辯稱未事先聯絡云云。然被告住處在竹東鎮，陳建璋住處在橫山鄉，並
      非住在附近，證人陳建璋於偵查中亦證稱：其與被告係普通朋友，其長年住在
      台北等語（見相字卷第九五頁）。依此研判，被告至証人陳建璋住處前，當會
      事先聯絡，然被告並未事先聯絡，難謂非往橫山方向逃逸。又被告於原審九十
      一年五月三十日訊問時先供稱其住在竹林橋附近，當時沒有進家裡去，要去橫
      山等語，然於九十一年六月二十八日之訊問筆錄中，於告訴人質疑其若係欲至
      橫山，則在竹東吃飯，自竹東應較便利，為何繞遠路時，則另供稱伊當日有回
      家一趟才會繞從事故地點等語，又於九十一年七月十九日再經原審訊問時則又
      供稱當日印象中有從家經過，沒有回家裡面，突然想去找朋友云云，其先後多
      次供述均不一。且被告聲請傳訊之証人黃秋娥結稱：當日下午五點三十分許伊
      與被告一起吃晚飯，至七時二十多分時，被告稱要回家，當時未告知要去找朋
      友等語（見原審卷第一一二頁），更足以証明其辯稱之至橫山鄉找朋友之詞當
      係事後所編，尚不足採信。
（十）此外，復有肇事之吉普車、重機車、死者林長山相驗之相片、道路交通事故調
      查報告表、酒精測試單影本一份附卷可參（見相字卷第三十頁至第四一頁、第
      四九頁、第五十頁）。被告酒醉駕車未注意車前狀況失控擦撞被害人所騎機車
      ，致發生車禍，自有過失，又死者林長山確因本件車禍而受有頸椎骨折致死，
      有九十年三月二十七日勘驗筆錄、臺灣新竹地方法院檢察署檢察官相驗屍體證
      明書、驗斷書附卷可證（見相字卷第十一頁、第二三頁至第二八頁），被告之
      過失行為與死者之死亡具有相當之因果關係，且被告於肇事後，應知有人倒地
      而有死傷之情形，竟加速逃離現場，其肇事逃逸犯行亦堪認定。
三、核被告庚○○所為，係犯刑法第一百八十五條之三酒醉駕車罪、同法第二百七十
    六條第一項之過失致死罪、及同法第一百八十五條之四肇事逃逸罪。被告酒後駕
    車肇事致人死亡，應依道路交通管理處罰條例第八十六條第一項規定，對於所犯
    刑法第二百七十六條第一項過失致死罪部分，應加重其刑。被告所犯上開三罪間
    ，犯意各別，構成要件亦殊，應予分論併罰。
四、原審以被告庚○○罪證明確，適用刑法第一百八十五條之三、第二百七十六條第
    一項、第一百八十五條之四、第五十一條第六款，道路交通管理處罰條例第八十
    六條第一項，罰金罰鍰提高標準條例第一條前段，並審酌被告庚○○於酒後仍駕
    車，且因而造成車禍事故，而於事故發生後置被害人於不顧而逃逸，幸當時在場
    有警員目擊，否則死者究係如何死亡將如石沈大海，無法知悉，故其犯罪所造成
    損害重大，及其過失程度並犯罪後態度等一切情狀，分別就服用酒類，不能安全
    駕駛動力交通工具而駕駛罪部分，量處有期徒刑肆月；就過失致人於死部分，量
    處有期徒刑壹年；又就駕駛動力交通工具肇事，致人死傷而逃逸部分，量處有期
    徒刑壹年；並定其應執行刑為有期徒刑貳年貳月。認事用法並無不合，量刑亦屬
    適當。被告上訴意旨仍執前詞稱酒後駕車部分量刑過重，並否認過失致死及肇事
    逃逸犯罪而指摘原判決不當，為無理由，應予駁回。
據上論斷，應依刑事訴訟法第三百六十八條，判決如主文。
本案經檢察官朱兆民到庭執行職務。
中      華      民      國    九十二    年      五      月     三十     日
                              臺灣高等法院交通法庭
                                  審判長法  官  陳  祐  治
                                        法  官  楊  炳  禎
                                        法  官  王  炳  梁
右正本證明與原本無異。
如不服本判決，應於收受送達後十日內向本院提出上訴書狀，其未敘述上訴之理由者並
得於提起上訴後十日內向本院補提理由書（均須按他造當事人之人數附繕本）。
                                        書記官  潘  大  鵬
中      華      民      國    九十二    年      六      月      二      日
附錄本案論罪科刑法條全文：
刑法第一百八十五條之三：
服用毒品、麻醉藥品、酒類或其他相類之物，不能安全駕駛動力交通工具而駕駛者，
處一年以下有期徒刑、拘役或三萬元以下罰金。
刑法第一百八十五條之四：
駕駛動力交通工具肇事，致人死傷而逃逸者，處六月以上五年以下有期徒刑。
刑法第二百七十六條第一項：
因過失致人於死者，處二年以下有期徒刑、拘役或二千元以下罰金。


司法院資訊處製作；財團法人民間司法改革基金會備份。
